臺灣臺北地方法院民事判決　　　　　　　94年度訴字第2625號
原　　　告　突破通訊股份有限公司
法定代理人　乙○○
訴訟代理人　蔡欽源　　律師
　　　　　　洪紹恒　　律師
　　　　　　張少騰　　律師
被　　　告　丙○○
　　　　　　丁○○
　　　　　　　　　　　　樓之2.
　　　　　　甲○○
　　　　　　戊○○
共　　　同
訴訟代理人　李志澄　　律師
複代理人　　林美伶　　律師
當事人間請求損害賠償等事件，本院於中華民國96年3月21日言
詞辯論終結，判決如下：
    主      文
被告丙○○應給付原告新臺幣貳拾陸萬零捌佰零元，及其中新
臺幣貳拾壹萬捌仟陸佰柒拾陸元，自民國九十四年六月八日起至
清償日止，按年息百分之五計算之利息，其中新臺幣肆萬貳仟壹
佰貳拾柒元自民國九十四年七月八日起至清償日止，按年息百分
之五計算之利息。
被告丁○○就前項金額中應與丙○○連帶給付新臺幣肆萬貳仟壹
佰貳拾柒元，及自民國九十四年七月八日起至清償日止，按年息
百分之五計算之利息。
原告其餘之訴駁回。
訴訟費用由被告丙○○負擔千分之十六、被告丙○○與丁○○連
帶負擔千分之四，餘由原告負擔。
本判決原告勝訴部分，得假執行；但被告丙○○、丁○○如分別
以新臺幣貳拾陸萬零捌佰零元、肆萬貳仟壹佰貳拾柒元為原告
預供擔保，得免為假執行。
原告其餘假執行之聲請駁回。
    事實及理由
壹、程序方面：
  一訴狀送達後，原告不得將原訴變更或追加他訴，但被告同意
    者，不在此限，民事訴訟法第255條第1項第1款定有明文。
    本件原告突破通訊股份有限公司起訴原於先位聲明第一項請
    求：「被告丙○○、丁○○、甲○○、戊○○及謝朋洋（嗣
    撤回）等五人應連帶給付原告新臺幣參佰萬元整及自本起訴
    狀繕本送達對造之翌日起至清償日止依年利率百分之五計算
    之利息。」備位聲明第一項、第二項、第四項請求：「一、
    被告丙○○、甲○○及戊○○等三人應連帶給付原告新臺幣
    參佰萬元整 (利息部分略，以下並以刪節號「…」代之)。
    二、被告丁○○、甲○○及戊○○等三人應連帶給付原告新
    臺幣參佰萬元整……四、前三項被告其中任一被告給付時，
    其餘於該給付範圍內同免責任。」並分別依民法第545條、
    第184條第1項後段、第2項、第185條、第478條、公司法第
    23條第1項、第15條、第224條、第226條等規定提起本件訴
    訟。嗣於本院審理中之民國94年11月3日具狀變更及追加先
    位聲明第1項為：「被告丙○○、戊○○應連帶給付原告新
    臺幣玖佰萬元整……；被告甲○○應與前開被告連帶給付原
    告其中捌佰玖拾捌萬參仟參佰伍拾柒元整……；被告丁○○
    應與前開被告連帶給付原告其中壹佰肆拾肆萬玖仟參佰肆拾
    柒元整……」備位聲明第1項及第2項部分變更及追加：「一
    、被告丙○○及戊○○應連帶給付原告新臺幣玖佰萬元整…
    …；被告甲○○應與前開被告連帶給付原告其中新臺幣捌佰
    玖拾捌萬參仟參佰伍拾柒元整……。二、被告丁○○及戊○○應連帶給付原告其中壹佰肆拾肆萬玖仟參佰肆拾柒元整…
    …；被告甲○○應與前開被告連帶給付原告新臺幣壹佰肆拾
    參萬貳仟柒佰零肆元整……」並追加依民法第227條規定為
    請求。再於95年3月8日具狀變更先位聲明：「一、被告丙○○、　戊○○應連帶給付原告2,690,773元整……；被告甲○○應與前開被告丙○○連帶給付原告其中2,671,349元整
    ……；被告丁○○與前開被告戊○○、丙○○連帶給付原告
    其中1,297,043元整及與被告甲○○連帶給付其中1,277,619
    元整……；被告甲○○及戊○○其中任一就上開2,671,349
    元整之部分為給付時，另一人於該給付範圍內同免責任。二
    、被告戊○○應給付原告6,309,227元整……三、被告甲○○應給付原告0000000元整……四、第二、三項任一被告給
    付時，其餘於該給付範圍內同免責任。……」備位聲明變更
    ：「一、被告丙○○及戊○○應連帶給付原告新臺幣2,
    690,773元整……二、被告丙○○及甲○○應連帶給付原告
    新臺幣2,671,349元整……。三、被告丁○○及戊○○應連
    帶給付原告新臺幣1,297,043元整……。四、被告丁○○及
    甲○○應連帶給付原告新臺幣1,277,619元整……。五、前
    四項之被告其中任一為給付時，其餘於各該給付範圍內同免
    責任。六、被告戊○○應給付原告6,309,227元整……。
    七、被告甲○○應給付原告6,309,227元整……。八、第六
    、七項任一被告給付時，其餘於該給付範圍內同免責任。…
    …」並撤回對丙○○、丁○○侵占原告對香港高星公司
    (TURBO STAR CO MMUNICATIO N.)貨款美金301,169.82元之
    損害，及丙○○違反公司規定，導致原告受有190,967,237
    元貨款無法回收之壞帳損失部分之訴，並追加丙○○指使訴
    外人劉紹軍於91年3月間，利用不知情之趙亦平向「容基公
    司」、「佑僑公司」、「亞嘉達公司」、「敦楊公司」、「
    擎風公司」等負責人，以借用該公司名義進行貨品交易為由
    ，取得該公司之存摺與印鑑等相關資料，而偽以香港商SINO
    FAIR INTE RNATION TRADING LI MD等五公司向原告訂購高
    階512MK等之SDRAM電腦記憶晶片、IC與LCD等手機零件後，
    製作不實之會計憑證，再以付款及提款之方式，將
    152,252,030元提領一空，淘空公司之資產等語。被告同意
    上開之變更及追加，按之前揭規定，自應准許之。
  二次按所謂訴之預備之合併，固係指原告預防其提起之此一訴
    訟無理由，而同時提起不能並存之他訴，以備先位之訴無理
    由時，可就後位之訴獲得有理由之判決之訴之合併而言（最
    高法院64年台上字第82號判例意旨參照）。惟按原告對於同
    一被告，合併提起數宗訴訟，乃所謂訴之客觀合併；其目的
    在使相同當事人間就其間之私權紛爭，能以同一訴訟程序辯
    論、裁判，以節省當事人及法院勞費，並使相關連之訴訟事
    件，受同一裁判，避免發生矛盾，以達訴訟經濟及統一解決
    紛爭之目的；如無害於公益，基於當事人訴訟上之處分權，
    應許當事人就其合併提起之數訴，依其意思請求法院為裁判
    ；尚不得因其提起訴訟之型態，不符合學說或實務上分類之
    模式，即認其起訴不合法；原告提起非相排斥之數訴，而定
    其請求法院為裁判之順序，依上說明，應非法所不許（最高
    法院95年度台抗字第184號判決意旨亦足資參照）。經查，
    原告提起本件訴訟於其訴之聲明有先位及備位之分，而其請
    求所依據之法律關係則屬相同，被告雖抗辯原告預備之訴不
    合法，應予駁回云云。然查，本件原告訴之先位聲明及備位
    聲明所依據之法律關係固屬相同，而不符合預備之訴之要件
    ，但原告係慮及因部分事實，共同被告間或不構成共同侵權
    行為損害賠償責任，而僅負債務不履行之損害賠償責任，又
    共同被告間有連帶與不真正連帶責任之分，故列其先位聲明
    與備位聲明，其目的在使相同當事人間就其間之私權紛爭，
    能以同一訴訟程序辯論、裁判，以節省當事人及法院勞費，
    並使相關連之訴訟事件，受同一裁判，避免發生矛盾，以達
    訴訟經濟及統一解決紛爭之目的，亦無害於公益，基於當事
    人訴訟上之處分權，自無不合，應予准許。
貳、實體方面：
  一原告起訴主張：
    (一)被告丙○○自原告於87年8月25日設立登記後即擔任董事
      長，至92年7月17日止，卸任董事長後，仍繼續擔任原告
      董事兼顧問至93年5月6日止；被告丁○○於92年6月26日
      至93年5月6日止擔任原告董事，並於93年1月16日至93年5
      月6日止擔任原告董事長；被告戊○○自92年6月26日起至
      93年4月28日止，擔任原告之監察人；被告甲○○自92年6
      月26日起至93年3月29日止，亦擔任原告之監察人。丙○○、丁○○不顧公司利益，違法執行職務，造成受有鉅額
      損害，甲○○、戊○○為原告監察人，對丙○○及丁○○
      之違法行徑，視而不見，應分別構成侵權行為及債務不履
      行等責任，渠等具體違法及侵害原告權利之事由如下：
    　1.丙○○虛列名目預支旅費及丁○○違法將公司資金貸與
        丙○○部分：
　  　　丙○○利用職務之便，於92年5月8日以其需於92年5月
    　　11日至同月28日至韓國、日本洽公為由，向原告以預支
      　旅費名義，請領美金10萬美元（依當時新臺幣兌換美金
        之匯率，相當於新臺幣3,485,000元)，並由訴外人即其
        司機謝朋洋代為申請及受領，原告係以現金及旅行支票
        支付之，惟丙○○僅就其中新臺幣（以下未標明貨幣單
        位者，即為新臺幣）159,086元以旅費名義沖銷外（但
        出差日期、地點卻不盡相符），其餘3,325,914部分皆
        不知去向，丙○○雖於93年1月31日，曾提出其他單據
        要求報帳沖銷，但其係以交際費之名目沖銷上開旅費支
        出，所提出之發票皆係洋酒禮盒，且金額異常高達604,
        800元，甚者該等發票之日期分別為93年1月6日、8日、
        12日、16日，與上開所稱之出差期間，相距已達半年以
        上，顯有虛偽報銷之情形；丙○○卸任董事長職務後，
        於93年1月19日及同年4月2日以個人借支使用之名目分
        別向原告借貸584,400元及50萬元，並經時任董事長之
        丁○○予以核准，此二筆借款，迄未返還予原告。丙○○就上開旅費3,325,914元部分，依民法第545條、第22
　　　　7條、第184條第1項後段、第2項、公司法第23條第1項
　　　　規定，就借款1,084,400元部分，依民法第478條、第22
　　　　7條、第184條第1項後段、第2項、公司法第23條第1項
　　　　規定，對原告負損害賠償或返還借款責任；丁○○就借
　　　　款1,084,400部分，依民法第184條第1項後段、第2項、
　　　　第227條、公司法第15條、第23條第1項規定對原告負損
　　　　害賠償責任；戊○○就上開旅費及借款合計4,410,314
　　　　元，甲○○就旅費3,325,914元及借款584,400元，合計
    　　3,910,314元部分，均應依民法第227條、公司法第224
        條對原告負損害賠償責。
      2.丙○○違法將原告資金貸與容碁科技股份有限公司（以
        下簡稱容碁公司）及天藝網路通訊股份有限公司（以下
        簡稱天藝公司）部分：
      　丙○○違背營業常規，未經董事會決議之情形下，以提
        供研發資金為名，與容碁公司於91年6月21日簽訂合約
        ，約定原告自91年7月1日起至92年2月28日止與容碁公
        司合作研發，由原告提供3,000萬元之研發資金供該公
        司運作，雙方於合約第3條約定若容碁公司未於研發時
        限92年2月28日前完成協議之錫球產製機製作及錫球（
        Solder Balls for BGA and CSP)量產，將無息退還原
        告研發資金3,000萬元，原告亦退還容碁公司3,000萬元
        之保證票，雙方研發協議結束；第4條約定若容碁公司
        於研發時限92年2月28日前完成協議之錫球產製機製作
        及錫球量產，原告研發資金3,000萬元，將轉為容碁公
        司增資股金，每股以容碁公司當時市值計列，約15至20
        元。原告嗣於92年2月21日召集董事會決議將上開3,000
        萬元轉列為直接投資，並以每股10元之價格認購之，原
        告應可取得容碁公司之股份300萬股，惟依據容碁公司
        92年3月19日即增資基準用之股東名簿，原告僅換得3萬
        股，即原告實以每股1,000元價格認購容碁公司之股份
        ，此等投資行為已與原告上開董事會決議之內容顯有歧
        異，丙○○顯有未依董事會決議執行此項投資之情形，
        而容碁公司嗣於92年底發生跳票危機，經評估其投資價
        值顯有減損而需提列永久性跌價損失，至92年底餘額為
        0元。丙○○亦以相同手法，以提供研發資金名義，未
        經董事會決議另於91年8月22日與天藝公司簽訂合約，
        並於同年8月30日即將3,000萬元匯入天藝公司銀行帳戶
        ，惟天藝公司於91年8月12日方登記成立，資本額僅100
        萬元，丙○○卻於該公司成立後不到半個月即投入3,00
        0萬元之資金，顯與營運常規有異。而於92年4月1日丙○○與丁○○更指示天藝公司電匯1,344萬元至其所指
        定之李張永惠之帳戶，天藝公司在資金短缺之情況下，
        已完全無法運作，現已辦理解散登記，致使原告對於天
        藝公司之3,000萬元投資損失殆盡。丙○○對於上開6,0
        00萬元之投資，應依公司法第23條第1項、民法第227條
        、第184條第1項後段、第2項規定對原告負損害賠償責
        任；丁○○對投資天藝公司之3,000萬元部分，應依民
        法第184條第1項後段負損害賠償責任，並與丙○○依民
        法第185條之規定連帶負責；被告甲○○及戊○○就上
        開6,000萬元，應依公司法第224條、第227條規定對原
        告負損害賠償責任。
      3.丙○○違法向他人貸款部分：
      　丙○○未經原告董事會決議通過，於89年4月7日以原告
        名義向美商Lotus Pacific,Inc.借款美金1,000萬元，
        約定年息6.5%，並以原告名義簽訂同額本票以為擔保，
        該筆借款於89年4月10日經由上海商業儲蓄銀行匯入原
        告帳戶後，由丙○○操作下，以暫收款登帳，其中美金
        50 0萬元於89年4月20日轉匯至Remarkable Concept Co
        .,Ltd 開設於華南商銀行之帳戶 (匯款分類為代付國外
        商業借款)；美金100萬元於89年5月4日匯出至Rewardin
        g Finance Limited.開設於華僑銀行之帳戶 (匯款性質
        /用途為代付國外商業借款)；美金400萬元於89年5月4
        日匯出至Rewarding Finance Ltd.開設於華僑銀行同一
        帳戶 (結匯性質為代付國外商業借款)；而上開借款轉
        匯之過程中，原告受有匯差兌換損失115萬元，事後丙○○雖已自行返還前開美金1,000萬元本金，惟對於該
        筆借款金額之利息約3,200萬元 (美金937,383.77元)均
        未支付與美商Lotus Pacific,Inc.公司，借款期限屆至
        ，上開公司於93年4月1日在美國紐澤西州聯邦法院對原
        告提起訴訟，要求返還上開利息，原告因丙○○當時為
        董事長且以原告名義簽訂借款契約及擔保本票，本已與
        該公司達成和解，和解條件為原告應給付該公司美金2
        萬元 (以簽訂和解契約日93年8月13日新臺幣兌換美元
        之匯率1比34.385計算，相當於新臺幣687,700元)及無
        條件轉讓原告持有之Lotus Pacific Inc.股份686,066
        股予該公司，從而原告因此受有1,400,370元之損害，
        復加上原告因前開借款轉匯所受之匯差損失115萬元，
        原告共受有2,550,370元。丙○○應依公司法第23條第1
        項、民法第227條、第184條第1項後段、第2項規定對原
        告負損害賠償責任；甲○○、戊○○應依公司法第224
        條、民法第227條規定對原告負損害賠償責任。
      4.甲○○、戊○○就丙○○及丁○○侵占原告貨款監督不
        週部分：
        丙○○與丁○○明知原告對香港商高星公司（TurboSta
        r Communication Limited)尚有逾美金200萬元之應收
        貨款未收，竟向不知情之訴外人謝朋洋借用其於上海商
        業銀行世貿分行所設立之00000000000000號帳戶，於93
        年1月21日指示高星公司將其應付予原告之貨款美金301
        ,169.82元 (93年1月20日新臺幣兌換美金之匯率為1比
        33.719元，折合新臺幣為10,155,145元）直接匯入上開
        帳戶，再由丁○○指示謝朋洋將該款項於93年1月29 日
        匯入李靜靜之帳戶內，而侵吞該筆款項，致原告無法順
        利收回該筆美金301,169.82元貨款債權。甲○○及戊○○應依公司法第224條、第227條規定對原告負損害賠償
        責任。
      5.丙○○及丁○○虛列林日明、楊彩燕、莊美玉等三人之
        薪資部分：
        丙○○、丁○○明知原告實際上未雇用林日明、楊彩燕
        及莊美玉，且後二人均未至原告處所上班，而林日明雖
        本任職於原告公司，但嗣後於93年1月起離職，該三人
        皆於丙○○、丁○○辭去董事、董事長之際，同時辦理
        離職，莊美玉及楊彩燕離職申請單之離職後通訊處皆為
        「中山南路7號」、聯絡電話皆為「 (00)00000000」 (
        即臺大醫院)更屬可疑，在丙○○及丁○○之安排下，
        原告共撥付93年1月至同年5月共1,311,267元之薪資至
        林日明之帳戶，撥付92年1月1日至93年4月共464,100元
        之薪資至楊彩燕之帳戶，自92年1月至93年4月共527,70
        0元之薪資至莊美玉帳戶，造成原告共計2,303,067元之
        損害。丙○○及丁○○應依公司法第23條第1項、民法
        第227條、第184條第1項後段、第2項、第185條規定對
        原告負連帶損害賠償責任；甲○○及戊○○應依公司法
        第224條、民法第227條規定對原告負損害賠償責任。
      6.甲○○及戊○○就丙○○使原告製造虛偽不實之交易監
        督不週部分：
        丙○○與訴外人劉紹軍共同基於不法所有之概括犯意聯
        絡，連續於91年3月間，由丙○○指使劉紹軍利用不知
        情之趙亦平分別向容碁公司負責人黃清耀、佑僑科技有
        限公司（以下簡稱佑僑公司）與亞嘉達科技有限公司（
        以下簡稱亞嘉達公司）實際負責人周志祥、敦楊科技有
        限公司（以下簡稱敦楊公司）負責人王旭及擎風國際有
        限公司（以下簡稱擎風公司）負責人謝嘉入等人，以欲
        借用該等公司之名義進行貨品交易為由，取得各該公司
        之銀行存摺與印鑑等相關資料後，丙○○與劉紹軍遂於
        91年3月19日至91年3月24日間，偽以香港商SINOFAIR
        INTERNATIONAL TRADING LIMD.、CHUNG KUNG EXPRESS
        LTD、PIONEER WORLD CO LTD、ARX TECHNOLOGY(H.K.)
        LTD.與CCS TECHNOLOGIES(H.K.)LTD等五家公司 (以下
        簡稱香港SINOFAIR等五家公司)之名義，向原告訂購高
        階512MK、256K、64MK之SDRAM電腦記憶體晶片、IC與LC
        D等手機零件後，再於91年3月28日指示原告製作不實之
        會計憑證，創造原告向容碁公司、佑僑公司、亞嘉達公
        司與擎風公司購入前開SDRAM電腦記憶體晶片IC、LCD等
        手機零件之虛假進貨記錄後 (其中容碁公司先向敦楊公
        司與擎風公司等進貨後，再轉售予原告），再由劉紹軍
        將已無市場價值之低階電腦晶片數批載至容碁公司包裝
        ，以混充上述高價之電腦記憶晶片及手機零件，且在未
        經原告桃園縣大園廠之檢驗下，即直接運至桃園中正國
        際機楊臺北關稅局通關區，並於91年3月30日辦妥通關
        手續後，將前開貨品出口至香港SINOFAIR等五家公司，
        丙○○為儘速套取資金，旋於91年4月指示劉紹軍以容
        碁公司等名義發函原告，要求原告須於91年4月23日以
        現金方式支付前開貨款，丙○○並指示原告須依容碁公
        司等來函之要求辦理，原告遂分別於91年4月24日與25
        日自臺灣土地銀行東臺北分行第0000000000000號帳戶
        ，分別：(1)匯款87,430,266元至容碁公司於合作金庫
        南桃園分行第0000000000000帳戶內，並由該帳戶再轉
        匯32,969,580元至敦楊公司於臺灣中小企業銀行永春分
        行第00000000000帳戶內；(2)匯款20,755,800元至佑僑
        公司於上海商業儲蓄銀行永和分行第00000000000000
        帳號內；(3)匯款23,668,895元至亞嘉達公司於上海商
        業儲蓄銀行永和分行第00000000000000帳戶內；(4)匯
        款20,397,069元至擎風公司於彰化商業銀行基隆分行第
        0000000000000帳戶內。旋即由劉紹軍夥同不知情之楊
        添貴於91年4月24日及25日，分別至合作金庫南桃分行
        、臺灣中小企業銀行永春分行、上海商業儲蓄銀行永和
        分行及彰化商業銀行基隆分行，以先前自黃清耀、周志
        祥、王旭與謝嘉入等人處所取得之容碁公司、佑僑公司
        、亞嘉達公司、敦楊公司與擎風公司之存摺、印鑑，將
        原告所匯入之現金152,252,030元提領一空，再將所提
        領之現金持至不知情之林仁博辦公室內交予丙○○，致
        原告受有損害。甲○○及戊○○對原告應依公司法第22
        4條、民法第227條規定對原告負損害賠償責任。
    (二)因被告四人應對原告所負之金錢返還及賠償責任範圍過於
      龐大，被告等人因有事前謀議掏空原告資產之意圖而已將
      其名下財產先為處置，從而原告恐有無法就前開損害全部
      受償之虞，為此爰按所有得請求之金額依比例為一部請求
      900萬元（詳如附表）。
    (三)先位聲明部分：若法院認丙○○與丁○○就前開(一)之1.、
      2.、5.之事實，構成共同侵權行為，渠等原告即應依民法
      第185條規定負連帶損害賠償責任。又若法院認被告四人
      就前開(一)之1.、2.、3.、5.之事實對原告應負賠償責任時
      ，甲○○、戊○○即應分別與丙○○、丁○○就各該部分
      依公司法第226條規定負連帶責任，惟甲○○與戊○○間
      法律並無連帶責任之規定，渠二人間應屬不真正連帶債務
      。另就前開(一)之4.、6.之事實，甲○○及戊○○間，亦屬
      不真正連帶債務。
    (四)備位聲明部分：若法院認丙○○與丁○○就前開(一)之1.、
      2.、5.之事實，並不構成共同侵權行為，而僅屬債務不履
      行時，丙○○及丁○○間屬不真正連帶債務之關係。又若
      法院認丙○○、丁○○就前開(一)之1.、2.、3.、5.之事實
      對依債務不履行對原告應負賠償責任時，甲○○、戊○○
      即應分別依公司法第226條規定與丙○○、丁○○就各該
      部分負連帶責任，即丙○○、甲○○應就各自應負責之部
      分負連帶責任，丁○○與甲○○、丙○○與戊○○、丁○○與戊○○，亦同，且於任一被告給付時，其餘被告於給
      付範圍內同免其責。另就前開(一)之4.、6.之事實，甲○○
      及戊○○間，亦屬不真正連帶債務。
  　並聲明：(一)先位聲明：1.丙○○、戊○○應連帶給付原告2,
    690,773元，並自起訴狀繕本送達翌日起至清償日止按年息
    百分之五計算之利息；甲○○應與丙○○連帶給付其中2,67
    1,349元，並自起訴狀繕本送達翌日起至清償日止按年息百
    分之五計算之利息；丁○○應與丙○○、戊○○連帶給付其
    中1,297,043元及與甲○○、丙○○連帶給付其中1,277,619
    元，並自起訴狀繕本送達翌日起至清償日止按年息百分之五
    計算之利息；甲○○及劉紹其中一人就2,671,349元之部分
    為給付時，另一人於給付範圍內同免責任。2.戊○○應給付
    原告6,309,227元，並自起訴狀繕本送達翌日起至清償日止
    按年息百分之五計算之利息。3.甲○○應給付原告
    6,309,227元，並自起訴狀繕本送達翌日起至清償日止按年
    息百分之五計算之利息。4.第二項、第三項任一被告給付時
    ，其餘被告於給付範圍內同免責任。5.願供擔保，請准宣告
    假執行。(二)備位聲明：1.丙○○及戊○○應連帶給付原告2,
    690,773元及自起訴狀繕本送達翌日起至清償日止，按年息
    百分之五計算之利息。2.丙○○與甲○○應連帶給付原告2,
    671,349元及自起訴狀繕本送達翌日起至清償日止，按年息
    百分之五計算之利息。3.丁○○及戊○○應連帶給付原告1,
    297,043元及自起訴狀繕本送達翌日起至清償日止，按年息
    百分之五計算之利息。4.丁○○及甲○○應連帶給付原告1,
    277,619元及自起訴狀繕本送達翌日起至清償日止，按年息
    百分之五計算之利息。5.前四項之被告其中任一為給付時，
    其餘於各該給付範圍內同免責任。6.戊○○應給付原告6,30
    9,227元，及自起訴狀繕本送達翌日起至清償日止，按年息
    百分之五計算之利息。7.甲○○應給付原告6,30 9,227元，
    及自起訴狀繕本送達翌日起至清償日止，按年息百分之五計
    算之利息。8.第六項、第七項任一被告給付時，他被告於給
    付範圍內同免責任。9.願供擔保，請准宣告假執行。
  二被告則以：
    (一)丙○○虛列名目預支旅費及丁○○違法將公司資金貸與丙○○部分：
      1.丙○○於92年5月8日雖有向原告預支差旅費及雜支費用
        美金10萬元，惟該預支項目為非特定某一次差旅及公務
        雜支，丙○○於預支後，已分別結報沖銷159,086元旅
        費及604,800元之交際費用，且均經審核核准，其餘未
        報結部分，因公司內部人事權及經營權之鬥爭激烈，財
        務部及權責職務人士乃百般阻撓，致餘款在丙○○離職
        後，仍尚未能完成報結沖銷手續；又93年1月19日及93
        年4月2日丙○○確向原告預支旅費及雜支費用584,440
        元及50萬元，然此等費用乃丙○○為原告赴中國大陸等
        地推展公司業務所花費用，並非借款，本即難以取具憑
        證，且亦因上開因素，致尚未完成結報沖銷手續。
      2.原告員工預支差旅費及雜費之情形，已行之多年，並無
        任何規定不得預支公務所需費用，僅應逐級簽奉核定，
        並建立預支傳票及簽收單據，為以後報結沖銷之依據而
        已，丙○○於93年1月19日及93年4月2日預支旅費及雜
        費584,400元及50萬元，丁○○依例核准，自無不合，
        丙○○未完成結報沖銷程序，原告應向丙○○查明原由
        ，而非向丁○○求償。
      3.丙○○向原告預支差旅費及雜費均屬公司之日常性事務
        ，既未於董事會內提出討論，亦未曾經人檢舉，甲○○
        及戊○○為監察人，自無從就此事得知，亦無由就此項
        問題提出監督，且當時另一監察人乙○○（即原告現負
        責人）亦未曾對此問題提出與監察人共同討論，何以其
        今日反得以公司法定代理人身份提出本件請求，而不認
        自身亦應依法負責，又甲○○及戊○○自92年6月26日
        始擔任監察人，則對於任職前之預支差旅費部分，尤無
        監督不週之責任可言。
    (二)丙○○違法將原告資金貸與容碁公司及天藝公司部分：
      1.容碁公司之合作開發案業經原告董事會通過在案，惟在
        錫球產製機製作及錫球研發量產後，依原告與容碁公司
        之合作研發合約約定應轉為投資股款，原告董事會於92
        年2月21日通過以每股10元價格認購之，原告所提容碁
        公司92年3月19日內部繕打之股東名簿將原告投資3,000
        萬元僅列3萬股，不僅原告以每股1,000元計列，而係所
        有股東均以每股1,000元認股計列，以公司持股比例計
        算，原告對容碁公司持股權益不變，此究竟係容碁公司
        之筆誤所致或其他原因造成，當由原告再進一步深究查
        明，何況92年度之財報已經財務部門及會計師多重審核
        ，另當年財報會計師亦認為容碁公司之研發量產能力均
        沒問題，監察人亦於財報上簽字認同，若此確為容碁公
        司錯誤造成認股金額或股數差異，亦應由原告對容碁公
        司訴諸法律途徑求償，而非對丙○○請求，又此為投資
        行為，投資案之風險乃商場上所恆有，尤非可歸責於丙○○。
      2.有關原告與天藝公司合作開發投資案，亦經董事會通過
        照案執行，至於原告所提天藝公司電匯1,334萬元至李
        張永惠帳戶乙事，乃丙○○介紹香港友人黃友祥向天藝
        公司負責人林秉豐個人洽借週轉款項，請林秉豐在個人
        能力所及範圍之內處理，丙○○僅義務性協助告知林秉
        豐應匯進之李張永惠帳戶資料，與丙○○無關，更未損
        及原告之權益，與天藝公司嗣後之經營虧損乃至解散，
        尤無必然之關係，而投資行為之風險亦不應由丙○○承
        擔，原告亦未舉證證明此款項之來由及與天藝公司嗣後
        虧損之因果關係，乃執此向丙○○求償，實無理由。又
        丁○○從無有「指示」之情事，與其毫無關係，原告對
        丁○○求償，完全未提出任何證據，尤屬無稽。
      3.原告與容碁公司、天藝公司之共同合作研發案之簽約及
        天藝公司之匯款案，均不在甲○○及戊○○擔任監察人
        期間，渠二人自無任何監督責任可言。
    (三)丙○○違法向他人貸款部分：
      89年4月7日當時丙○○任原告董事長，原告尚未上市，因
      資金需求，乃向美商Lotus Pacific,Inc.公司借款美金1,
      000萬元，期限二年，相關之利息以年息6.5%計算，原告
      並同意以其所有應收帳款、現金、貨物等作為擔保，原告
      並於同日簽發以Lotus公司為受款人，金額為美金1,000萬
      元及相關利息之本票，原告自有支付該美金1,000萬元借
      款及利息之義務，與丙○○個人無涉，原告主張此為丙○○個人目的之借款，顯非事實，亦屬無據。又本項亦不在
      甲○○及戊○○擔任監察人期間內之事，對此事實無從監
      督，渠二人自無須負任何監督責任。
    (四)甲○○、戊○○就丙○○及丁○○侵占原告貨款監督不週
      部分：
      1.此款項係丙○○與香港友人間之私人借貸行為，與原告
        無關，更非屬原告之貨款，丁○○尤未有任何指示匯入
        謝朋洋帳戶之行為，且若為原告與高星公司之交易貨款
        ，高星公司絕不可能以私人帳戶付款，顯與商業慣例不
        符，又原告亦無法提出其與高星公司就該筆貨款之交易
        憑證及催收資料為證，本項主張顯無理由。事實上該筆
        款項，乃丁○○應丙○○之要求於92年12月23日在臺北
        聯邦商業銀行結匯匯出美金30萬元予丙○○之香港友人
        ，嗣約一個月後之93年1月21日再由香港匯回還款予丙○○，依丙○○之指示匯入謝朋洋之帳戶，再轉匯入丁○○使用之李靜靜帳戶內，原告指稱係高星公司貨款云
        云，殊屬無據。
      2.本項事實，經刑事庭於95年8月29日訊問原告當時之代
        總經理呂家祥，據該證人證稱：香港TURBOSTAR COMMUN
        ICATION公司如付款予突破公司，係由突破公司通知開
        立在上海商銀之外匯戶頭，但本件匯款之戶頭並非突破
        公司之外匯戶頭，伊沒辦法認定此筆款項是否公司之貨
        款等言。足證原告並無法舉證證明該筆匯款確係高星公
        司用以支付貨款之款項。
      3.有關高星公司匯款案，從未於董事會內討論或經人提出
        檢舉，甲○○及戊○○根本無從得知，亦無由就此項問
        題提出監督，況另一監察人乙○○亦從未就此問題提出
        共同討論，渠二人自無所謂監督不週之情事。
    (五)丙○○及丁○○虛列林日明、楊彩燕、莊美玉等三人之薪
      資部分：
      1.林日明原任職於原告公司，常年在海外負責電子原物料
        買賣及手機業務推廣，豈可因其無到班刷卡紀錄即認無
        在公司提供勞務，又林日明之任命，更為91年4月15日
        董事會議通過，原告現負責人乙○○亦出席知悉，原告
        就其任命及支薪無理由對丙○○求償，至於其辭職乃個
        人人生規劃，尤與丙○○無關；楊彩燕、莊美玉兩員確
        為臺大醫院研究員，丙○○考慮原告未來遠景，希望能
        多角化經營，一部分營運可朝目前較熱門之生物產業科
        技方面發展，故透過私人管道找到臺大醫院研究員楊彩
        燕及莊美玉，以公司最低之負擔，請其二位以相關學術
        資源兼做慢性病理及藥物研究，此較之由原告另成立一
        生物產業部分花費節省甚多，對原告係屬有利，嗣因丙○○離開原告公司，致無法繼續推動本案，楊彩燕、莊
        美玉二人亦因而離職，並無任何可疑之處，該三名員工
        於任職期間均有員工編號，亦有薪資匯款及扣繳憑單，
        原告對丙○○求償，顯屬無據。
      2.林日明、楊彩燕及莊美玉三員均於丁○○任原告董事長
        前已到職，原告稽核員工出勤狀況應由管理處人事部分
        考勤，如發現有異常應主動告知業務主管、會知財務部
        門及總經理處理，而原告員工最多時約七、八百人，如
        任一員工出勤考核均要董事長負責，顯不可能，亦不合
        一般公司對人員考核之作業常理，丁○○實無明知該三
        員非員工，故予虛列給付薪資之可能。
      3.又該三員出勤考核情形，均為公司之日常務，且從未於
        董事會內討論或經人檢舉，甲○○、戊○○身為監察人
        亦無法一一得知各別員工之任職或出勤狀況，無由就此
        項問題提出監督。
    (六)甲○○及戊○○就丙○○使原告製造虛偽不實之交易監督
      不週部分：
      1.此項向容碁公司等買進之貨品，經出品至香港SINOFAIR
        等五家公司之貨款，業已全部回收，共205,301,000元
        ，有交易之發票、匯款單可稽，該等交易之進貨、出貨
        及貨款支出及收回經過，亦經臺灣證券交易所對原告之
        「例外管理專案報告」中查對甚明，另原告之財務經理
        李固治亦於刑事案件中證稱該筆交易款項均已收回，足
        證丙○○並無收取侵占款項，尤無造成原告損害之情事
        ，刑事案件起訴事實顯有錯誤。
      2.本項事實均發生在甲○○及戊○○任原告監察人前發生
        之事，且屬公司交易事項，甲○○及戊○○自無從得知
        詳情，亦無從加以監督，自無任何監督責任可言，反而
        原告現負責人乙○○於其時擔任監察人，其有監督之責
        。
    (七)上開(一)、(二)、(三)、(五)及(六)之事實，有關之帳冊均應已經該
      年度股東會決議承認，依公司法第231條規定，被告等應
      已解除責任，原告雖執臺灣臺北地方法院檢察署檢察官92
      年偵字第18850號起訴書，主張該等事實有公司法第231條
      但書規定之適用，然原告起訴主張(一)、(二)、(三)、(五)之事實
      ，並不在該刑事案件之起訴事實內，且上開事實及(六)之事
      實，現在法院審理中，本於無罪推定原則，並不能以此排
      除公司法第231條本文規定之適用。
    (八)原告主張上開(一)之事實發生於92年5月8日、9日及93年1月
      19日及同年4月2日；(二)之事實發生於91年6月21日及91年8
      月22日；(三)之事實發生於89年4月7日；而原告係於94年5
      月13日提起本件訴訟，顯已超過侵權行為二年之請求權時
      效，且此等事實發生時，公司之相關承辦人員當即已知悉
      ，原告主張以當時監察人知悉之時間為起算時點云云，顯
      屬無據，又上開(五)之事實發生於92年1月至93年5月間，於
      93年5月13日前所發生之部分，亦罹侵權行為請求權時效
      。
    (九)證人乙○○證稱其自89年間開始擔任原告之監察人，平常
      很少去公司，有開董事會才去，監察人從未開監察人會議
      ，公司之財務表冊均是會計師簽證完後，才送監察人，監
      察人簽時很少看內容，其他監察人也應是如此，有關本案
      各情，其是於93年2月初接獲股東陳情才去瞭解等語。足
      見原告之監察人平時並不參與公司之人事及業務，甚且有
      關公司財務表冊，均以會計師之簽認為準，除非接獲股東
      之陳情，對具體特定事項，本即無從加以事先瞭解及防範
      ，則原告既未能舉證證明其本件所指各項情事，甲○○及
      戊○○均得加以事先瞭解、防範或得為如何救濟之程序，
      自難謂該二人有所謂失職監督不週之情形，更難證明其所
      謂公司之損害與該二人之行為有何因果關係。
　  等語，資為抗辯。並聲明：(一)原告先位及備位之訴及假執行
    之聲請均駁回。(二)如受不利判決，願供擔保請准宣告免為假
    執行。
  三兩造不爭執之事實：本件經本院協同兩造整理爭點（卷(三)第
    140至143頁)，兩造不爭之事項，經文字修正後如下：
    (一)丙○○於原告87年8月25日成立後即擔任董事長至92年9月
      17日止，其後仍繼續擔任董事兼顧問至93年5月6日止。丁○○自92年6月26日起至93年5月6日擔任董事，並自93 年
      1月16日起93年5月6日擔任董事長。戊○○自92年6月26日
      起至93年4月28日止、甲○○自92年6月26日起至93年3月2
      9日止，均擔任監察人。
    (二)丙○○有無虛列名目預支旅費及丁○○有無違法將原告資
      金貸與丙○○之部分：
      1.丙○○於92年5月8日以預支旅費名義向原告請領美金10
　　　　萬元 (當時兌換匯率，相當於新臺幣348萬5千元)，並
　　　　由司機謝朋洋代為申請領受。丙○○以旅費名義沖銷15
　　　　9,086元外，尚餘款3,325,914元尚未報銷，嗣又以交際
　　　　費名目沖銷上開旅費支出604,800元。（註：本項報銷
　　　　金額，兩造不爭執者為159,086元，本院行爭點整理程
　　　  序時有所誤列，併予敘明。）
　    2.原告於93年1月19日及同年4月2日分別給付丙○○584,4
　      00元及50萬元，丙○○尚未完成結報沖銷程序。
　　(三)丙○○有無違法將原告資金支出與容碁公司、天藝公司之
　　  部分：
      1.原告與容碁公司於91年6月21日簽約，約定自91年7月1
        日起至92年2月28日止合作研發，由原告提供3,000萬元
        研發資金供容碁公司運作。原告嗣於92年2月21日召集
        董事會決議將上開3,000萬元轉列為直接投資，以每股
        10元之價格認購之。依據容碁公司92年3月19日 (增資
        基準日)之股東名簿記載，原告所投資之3,000萬元僅換
        得3萬股，容碁公司於92年底即發生跳票危機，經評估
        其投資價值顯有減損而需提列為永久性跌價損失，至92
        年底之餘額為0元。
      2.天藝公司於91年8月12日設立登記，資本額100萬元，原
        告與天藝公司於同年月22日簽約，並於同年月30日將3,
        000萬元匯入天藝公司銀行帳戶。天藝公司現已辦理解
        散登記。
　　(四)丙○○有無違法向美商Lotus Pacific Inc.借款之部分：
      1.丙○○於89年4月7日以原告名義向美商Lotus Pacific
        Inc.借款美金1,000萬元，約定年息6.5%，原告簽發同
        額本票擔保，該筆借款於89年4月10日經由上海商業儲
        蓄銀行匯入原告帳戶，並以暫收款登帳，其中美金500
        萬元於89年4月20日轉匯至Remarkable Concept Co.,Lt
        d開設於華南商業銀行之帳戶 (匯款分類為代付國外商
        業借款)；美金100萬元及400萬元於89年5月4日匯出至
        Rewarding Finance Limited開設於華僑銀行之帳戶(匯
        款性質／用途為代付國外商業借款)。於前開轉匯過程
        中，原告受有匯差損失115萬元。
      2.上開1,000萬美元之借款本金雖已返還，惟對於利息約
        3,200萬元(美金937,388.77元)則未支付，Lotus Pacif
        ic Inc.於93年4月1日在美國紐澤西州聯邦法院對原告
        提起訴訟要求返還上開利息，嗣原告與該公司達成和解
        原告給付該公司2萬美元及無條件轉讓原告持有該公司
        股份686,066股予該公司。
　　(五)甲○○、戊○○有無就丙○○及丁○○處理香港商高星公
　　  司貨款一事監督不週之部分：
      1.香港商高星公司於93年1月21日匯款美金301,169.82元
　　　　(93年1月20日兌換匯率1比33.719元，折合新臺幣10,15
　　　　5,145元)至訴外人謝朋洋之上海商業銀行世貿分行之00
        000000000000號帳戶，該款項於93年1月29日轉匯至李
        靜靜之帳戶內。
      2.丙○○及丁○○因上開行為業經臺灣臺北地方法院檢察
        署檢察官起訴，現由本院審理中。（註：本院刑事庭業
        於95年12月29日以95年重訴字第9號判決丙○○涉犯業
        務侵占罪，處有期徒刑4年；丁○○無罪）。
　　(六)丙○○及丁○○有無虛列林日明、楊彩燕、莊美玉等三人
　　  薪資之部分：
　    原告於93年1月至93年5月共撥付1,311,267元之薪資至林
      日明之帳戶，自92年1月至93年4月分別撥付464,100 元、
      527,700云之薪資至楊彩燕、莊美玉之帳戶。
　　(七)甲○○、戊○○就丙○○使原告製造虛偽不實之交易，有
      無監督不週之部分：
      1.被告丙○○安排原告、容碁公司、佑僑公司、亞嘉達公
        司、敦楊公司、擎風公司於91年3月19日至同年月24 日
        與香港商SINOFAIR INTERNAT IONAL TRADING LIMD.、
        CHUNG KUNG EXPRESS LTD.、PIONEER WORD CO.LTD.、
        ARX TECHNOLOGY(H.K.) LTD.、CCS TECHNOLOGIES(H.K)
        LTD.五家公司向原告交易，出貨高階512MK、256MK、
        64MK之SDRAM電腦記憶體晶片、IC與LCD等手機零件予該
        五家香港公司。
      2.原告於91年4月24日及25日自臺灣土地銀行東臺北分行
        第0000000000000帳號匯款：(1)87,430,266元至容碁公
        司合作金庫南桃園分行第0000000000000帳戶，再由該
        帳戶轉匯32,969,580元至敦楊公司於臺灣中小企業銀行
        永春分行第00000000000帳號；(2)20,755,800元至佑僑
        公司於上海商業儲蓄銀行永和分行第00000000000000帳
        戶；(3)23,668,895元至亞嘉達公司於上海商業儲蓄銀行
        第00000000000000帳戶；(4)20,397,069元至擎風公司於
        彰化商銀行基隆分行第0000000000000帳戶。上開款項
        旋即於同日遭人領取。
  四辯論之爭點：經本院協商兩造整理爭點，本件兩造辯論之爭
    點，除其中程序部分之爭點，即原告預備之訴是否合法，本
    院已於前開壹、之二論述外，其餘實體事項部分，經文字修
    正後如下 (卷(三)第143至147頁)：
    (一)丙○○有無虛列名目預支旅費及丁○○有無違法將原告資
      金貸與丙○○之部分：
      1.預支旅費部分：
      　(1)丙○○於92年5月8日預支旅費請領美金10萬元，是否
　　　　　限定特定用途之旅費？該款項是否屬於民法第545條
　　　　  處理委任事務之預付費用？
      　(2)丙○○於93年1月31日以交際費名目沖銷之604,800元
　        是否得核准沖銷？
      　(3)丙○○有無違反公司法第23條第1項規定之忠實義務
　　　　　，及是否未依委任之本旨提出給付，構成民法第227
　　　　  條規定之不完全給付？
        (4)戊○○、甲○○有無違反公司法第224條監察人之職
          責？應依民法第227條規定負不完全給付之責？
      　(5)丙○○請領預支款之行為是否構成民法第184條第2項
　        違反保護他人之法律致生損害於原告？
      　(6)丙○○、戊○○及甲○○可否依公司法第231條規定
       　 主張會計表冊經年度股東會決議而免除其責任？
      　(7)原告之侵權行為請求權是否已罹消滅時效？
      2.借款部分：
      　(1)丙○○所支領之584,400元及50萬元是否為借款？是
　        否經丁○○核准？
        (2)丁○○是否違反公司法第15條之規定？戊○○、林秀
          春 (就借款584,400元部分)有無違反公司法第224條
          監察人之職責，而應依民法第227條規定負不完全給
          付之責？
      　(3)丙○○、丁○○有無違反公司法第23條第1項規定之
        　忠實義務，及是否未依委任之本旨提出給付，構成民
          法第227條規定之不完全給付？
      　(4)丙○○、丁○○是否構成民法第184條第1項及第2項
        　之規定致生損害於原告？二人應依同法第185條規定
          負共同侵權行為責任？
      　(5)丙○○、丁○○、戊○○及甲○○可否依公司法第23
        　1條規定主張會計表冊經年度股東會決議而免除其責
          任？
      　(6)原告侵權行為請求權是否已罹消滅時效？
　　(二)丙○○有無違法將原告資金支出與容碁公司、天藝公司之
　　  部分：
      1.原告提供容碁公司運作之研發資金其性質為何？
      2.原告資金支出與容碁公司及天藝公司是否經董事會決議
        ？
      3.丙○○是否依原告董事會於92年2月21之決議，以每股
        10元之債格認購容碁公司股份？
      4.丙○○、丁○○是否於92年4月1日指示天藝公司匯款
        1,344萬元至其指定之李張永惠帳戶，致天藝公司資金
        短缺無法營運？
      5.丙○○投入資金與天藝公司是否違背經營常規？
      6.丙○○有無違反公司法第23條第1項規定之忠實義務，
        及是否未依委任之本旨提出給付，構成民法第227條規
        定之不完全給付？
      7.丙○○是否構成民法第184條第1項及第2項之規定、丁○○之行為 (天藝公司部分)是否構成民法第184條第1
        項之規定致生損害於原告？二人應依同法第185條規定
        負共同侵權行為責任？
      8.戊○○、甲○○有無違反公司法第224條監察人之職責
        ？應依民法第227條規定負不完全給付之責？
      9.丙○○、丁○○、戊○○及甲○○可否依公司法第231
        條規定主張會計表冊經年度股東會決議而免除其責任？
      10.原告侵權行為請求權是否已罹於時效？
　　(三)丙○○有無違法向美商Lotus Pacific Inc.借款之部分：
      1.丙○○之借款目的為何？有無經原告董事會事前之同意
        ？原告是否同意提供同額之本票作為借款之擔保？
      2.丙○○有無違反公司法第23條第1項規定之忠實義務，
        及是否未依委任之本旨提出給付，構成民法第227條規
        定之不完全給付？
      3.丙○○是否構成民法第184條第1項及第2項之規定致生
        損害於原告？
      4.戊○○、甲○○有無違反公司法第224條監察人之職責
        ？應依民法第227條規定負不完全給付之責？
      5.丙○○、戊○○及甲○○可否依公司法第231條規定主
        張會計表冊經年度股東會決議而免除其責任？
      6.原告侵權行為請求權是否已罹於時效？
　　(四)甲○○、戊○○有無就丙○○及丁○○處理香港商高星公
　　  司貨款一事監督不週之部分：
　　　1.高星公司所匯款項為丙○○個人借貸或為原告應收貨款
　　　  ？
  　　2.丁○○是否有指示高星公司匯款301,169.82美元至謝朋
　　    洋帳戶？
      3.戊○○、甲○○有無違反公司法第224條監察人之職責
        ？應依民法第227條規定負不完全給付之責？
      4.戊○○及甲○○可否依公司法第231條規定主張會計表
        冊經年度股東會決議而免除其責任？
　　(五)丙○○及丁○○有無虛列林日明、楊彩燕、莊美玉等三人
　　  薪資之部分：
      1.原告實際上有無雇用該三人？丙○○、丁○○知情否？
        該三人如有任職其離職時點是否與丙○○、丁○○有關
        ？
      2.丙○○、丁○○有無違反公司法第23條第1項規定之忠
        實義務，及是否未依委任之本旨提出給付，構成民法第
        227條規定之不完全給付？
      3.丙○○、丁○○是否構成民法第184條第1項及第2項之
        規定致生損害於原告？並依同法第185條負共同侵權行
        為責任？
      4.戊○○、甲○○有無違反公司法第224條監察人之職責
        ？應依民法第227條規定負不完全給付之責？
      5.丙○○、丁○○可否依公司法第231條規定主張會計表
        冊經年度股東會決議而免除其責任？
      6.原告侵權行為請求權是否已罹於時效？
　　(六)甲○○、戊○○就丙○○使原告製造虛偽不實之交易，有
　　  無監督不週之部分：
      1.該貨品之出貨程序是否符原告之規定？丙○○是否指示
        出貨與香港SINOFAIR等五家公司？交易金額152,252,03
        0元是否由丙○○侵占取走，對原告造成損害？
      2.戊○○、甲○○有無違反公司法第224條監察人之職責
        ？應依民法第227條規定負不完全給付之責？
      3.戊○○及甲○○可否依公司法第231條規定主張會計表
        冊經年度股東會決議而免除其責任？
  五茲就上開爭點，論斷如下：
    (一)丙○○有無虛列名目預支旅費及丁○○有無違法將原告資
      金貸與丙○○之部分：
      1.預支旅費部分：
        (1)按受任人應將委任事務進行之狀況，報告委任人，委
          任關係終止時，應明確報告其顛末；受任人因處理委
          任事務，所收取之金錢物品及孳息，應交付於委任人
          ；委任人因受任人之請求，應預付處理委任事務之必
          要費用，民法第540條、第541條第1項、第545條分別
          定有明文。次按公司與董事間之關係，除公司法另有
          規定外，依民法關於委任之規定，公司法第192條第4
          項亦著有明文。因此，如公司因董事之請求，而預付
          處理委任事務之必要費用，除於處理事務終結時，應
          明確報告其顛末外，並應將剩餘費用返還公司。
      　(2)經查，原告主張丙○○於92年5月8日預支旅費請領美
        　金10萬元之事實，為其所自認，並有出差申請單、原
          告公司傳票及臺灣土地銀行、上海商業銀行匯出匯款
          交易憑證在卷可稽（卷(一)第37至42頁)，應堪信為真
          實。次查，丙○○雖辯稱預支項目為非特定，不限於
          某一次差旅及公務雜支云云。惟查，觀其出差申請單
          上所載出差事由為國外洽公、出差時間為2003年5月
          11日9時至同年月28日18時、出差地點：日本、韓國
          ，可知其預支該筆旅費之目的、時間及用途均已特定
          ，其性質係屬民法第545條所規定之預付費用，甚為
          明確，且如非特定，會計單位如何稽核，如何製作會
          計表冊，並憑以列為公司之營業費用，丙○○辯稱上
          開旅費非特定云云，顯不可採。再查，丙○○辯稱其
          已結報沖銷604,800元云云。然查，觀之卷附之沖銷
          傳票（卷(一)第47至48頁)，其所沖銷之項目為交際費
          ，再觀其檢附之統一發票 (卷(一)第49至52頁)之日期
          為96年1月6日、8日、12日、16 日，已逾越其所簽核
          之出差時間半年餘，並非得以上開旅費結報沖銷，灼
          然甚明，縱經原告公司主管人員批核，亦非合法，陳
          鴻鈞上開所辯，亦不可採。又查，丙○○另辯稱因原
          告公司內部人事權及經營權之鬥爭激烈，致其無法結
          報沖銷云云。惟丙○○就此並未舉證證明其提出之何
          項單據或憑證請求結報沖銷，及何人阻其結報沖銷，
          其上開所辯云云，自不足採。末查，上開美金10萬元
          ，依當時兌換匯率，相當於新臺幣3,485,000元，為
          被告所不爭執，扣除原告自認丙○○已沖銷之159,08
          6元外，尚餘款3,325,914元尚未報銷，按諸前揭規定
          ，丙○○自應返還於原告。
      2.借款部分：
        (1)按公司之資金，除有公司間或與行號間有業務往來、
          公司間或與行號間有短期融通資金之必要者，融資金
          額不得超過貸與企業淨值的百分之四十情形外，不得
          貸與股東或任何他人；公司負責人違反前項規定時，
　　　　　應與借用人連帶負返還責任；如公司受有損害者，亦
　　　　　應由其負損害賠償責任，公司法第15條著有明文。次
　　　　  按借用人應於約定期限內，返還與借用物種類、品質
　　　　　、數量相同之物，未定返還期限者，借用人得隨時返
　　　　　還，貸與人亦得定一個月以上之相當期限，催告返還
　　　　  ，民法第478條亦著有明文。
        (2)經查，原告主張丙○○分別於93年1月19日及同年4月
          2日向原告借款584,400元及50萬元，並由時任原告董
          事長之丁○○核准之事實，業據其提出原告傳票、暫
          借款單在卷可查 (卷(一)第53至56頁)，丙○○雖自認
          收受上開款項，但辯稱係其為原告赴中國大陸等地推
          展公司業務之費用云云。但查，觀諸上開傳票及暫借
          款單上之記載確為個人借款，且丙○○辯稱為原告赴
          中國大陸推展業務，及公司內部人士阻撓其結報沖銷
          云云，亦未提出任何證據以實其說，自不足採。次查
          ，公司依公司法第15條規定固不得將公司資金貸與股
          東或個人，然違反者，其消費借貸契約並非無效，僅
          生公司負責人應與借用人連帶負返還責任，及如公司
          受有損害者，應負損害賠償責任而已，因此，借用人
          與貸與人間之關係，即應依渠等間之契約及民法消費
          借貸之規定定之，本件丙○○向原告借用上開款項，
          並未定期限，為原告所自承，其欲請求丙○○返還上
          開借款，應依民法第478條定一個月以上之相當期限
          催告丙○○返還，原告雖主張其曾多次口頭催告云云
          ，惟未提出證據證明之，自不可採，但其另主張以起
          訴狀繕本為催告之意思表示送達，則無不合，其請求
          丙○○應返還上開借款，並主張丁○○為借款當時之
          核准負責人，應依公司法第15條第2項與丁○○連帶
          負返還之責，應屬有據。
      3.原告主張戊○○及甲○○二人為原告之監察人，依公司
        法第23條第1項、第218條、第218條第2項規定應忠實執
        行職務，應就丙○○上開預支旅費及借款監督查核，且
        違反法令，戊○○應就丙○○上開預支旅費及借款合計
        4,410,314元、甲○○應就丙○○上開預支旅費及借款
        合計3,910,314元 (即預支旅費3,325,914元及借款584,
        400元分別負損害賠償責任云云。惟查，丙○○之上開
        預支旅費，未沖銷部分，應依委任法律關係返還原告，
        借款部分，則應依消費借貸法律關係返還原告，就原告
        而言，其請求權之性質，一為委任預支費用返還請求權
        ，一為消費借貸返還請求權，皆非損害賠償請求權，更
        何況其損害為何，原告迄未舉證以實其說，其依公司法
        第224條及民法第227條損害賠償之規定，請求戊○○及
        甲○○負損害賠償責任，已屬無據。次查，原告僅泛稱
        渠二人就丙○○預支旅費尚未全部沖銷及丁○○核准其
        向公司借款未盡忠實義務及善良管理人之注意義務云云
        ，並未具體指明渠二人執行業務有何疏失，亦難採信。
        且查，戊○○及甲○○二人係於92年6月26日擔任原告
        之監察人，渠二人對於丙○○於92年5月8日之預支旅費
        及其後之結報沖銷，應盡何監督之責，原告亦未說明。
        況查，原告當時除該二監察人外，尚有另一監察人乙○○，即現原告之法定代理人，原告未對之求償，顯有厚
        此薄彼之嫌，而據證人乙○○證稱其認為戊○○及甲○○監督不週，係在93年2月其向公司提出問題之後 (卷
        (五)第4頁反面)，顯見在93年2月之前戊○○及甲○○二
        人與乙○○同為不知該等情事，又其亦證稱：有開董會
        時我才會去公司，平常很少去公司，監察人也沒有開監
        事會議，公司財務會計表冊，是通知渠等到公司簽名，
        會計師簽完後才送給監察人，簽名前很少看內容，因為
        我們請的是安侯建業事務所，我相信他等語（卷(五)第4
        頁正面)，亦足見戊○○與甲○○於93年2月之前監督原
        告公司業務之情形，與乙○○無異，雖然證人乙○○證
        稱：公司有問題，監察人應該一同瞭解、處理，但是他
        們都跳開了，後來一同辭職，所以主張他們監督不週等
        語（卷(五)第4頁反面)，惟尚難以戊○○與甲○○未與乙○○共同處理原告之事務，即認為該二人監督不週，其
        間尚乏證據證明之。從而，原告主張戊○○及甲○○二
        人應就丙○○之預支旅費未沖銷及借款未還部分，負損
        害賠償責任云云，並無理由。
      4.丙○○及丁○○雖辯稱上開預支旅費及借款等表冊均已
        經該年度股東會決議承認，依公司法第231條之規定定
        ，應已解除責任云云。然按各項表冊經股東會決議承認
　　　　後，視為公司已解除董事及監察人之責任，但董事或監
　　　　察人有不法行為者，不在此限，公司法第231條固定有
　　　　明文，惟此所謂解除董事及監察人之責任，係指董事及
  　　　監察人有關公司業務方面之責任，就董事而言，即公司
　　　　經營者之責任。本件原告依委任關係請求丙○○返還預
　　　　支旅費及依消費借貸法律關係及公司法第15條第2項規
　　　　定請求丙○○與丁○○連帶返還借款，均非該二人為董
  　　　事業務之責任，並無上揭公司法第231條規定之適用甚
    　　明，否則不啻將上開款項贈與丙○○，而損害公司及股
　　　　東之權益，因此渠二人上開所辯，並不足採。
      5.至於原告主張丙○○、丁○○尚應依公司法第23條第1
        項及民法第227條、第184條第1項及第2項負損害賠償責
        任云云。惟查，丙○○係因委任關係而向原告預支旅費
        ，未結報沖銷之旅費，應依委任關係返還，而借款部分
        ，丁○○雖違反公司法第15條第1項規定，但丙○○與
        原告間之消費借貸契約仍屬有效存在，原告所得請求返
        還之依據，為消費借貸返還請求權及依公司法第15條第
        1項規定令丁○○就借款部分負連帶返還之責而已，且
        原告並未證明丙○○預支上開旅費及借款，究致原告受
        有何項損害，而上開公司法第23條第1項及民法第227條
        、第184條第1項及第2項均為損害賠償規定，其依上開
        規定為請求，並無理由，併予敘明。
      6.從而，原告主張丙○○應返還預支旅費未沖銷部分之
        3,325,914元及借款1,084,400元，丁○○應就借款部分
        負連帶清償責任，並就其中一部請求171,333元，丁○○連帶給付其中42,127元，為有理由，應予准許。又原
        告法定遲延利息之請求，就預支旅費部分，以起訴狀繕
        本送達翌日即94年6月8日起至清償日止，按年息5%計算
        為有理由，而借款部分，因原告係以起訴狀繕本之送達
        為催告一個月以上期間之意思表示，其利息之起算日當
        在一個月後即94年7月8日起，按年息5%計算為有理由，
        應予准許，超過部分，為無理由，應予駁回。至於其對
        戊○○及甲○○關於預支旅費及借款部分之請求，為無
        理由，應予駁回。
　　(二)丙○○有無違法將原告資金支出與容碁公司、天藝公司之
　　  部分：
      1.經查，原告主張丙○○在原告董事長任內，於91年6月
        21 日與容碁公司簽訂合約書，並由原告撥付3,000萬元
        研發資金予容碁公司，92年2月21日原告董事會決議以
        該3,000萬元轉列為直接投資容碁公司，以每股價格10
        元認購；復於91年8月22日與天藝公司簽訂合約書，由
        原告提供3,000萬元之研發資金與天藝公司之事實，業
        據其提出合約書、電匯申請書、董事會會議紀錄為證 (
        卷(一)第65至70頁、第74至77頁)，並為被告所不爭執，
        應堪採信。
      2.次查，原告雖主張上開投資契約本質上為將原告公司資
        金貸與他人之行為云云，則為被告所否認，並以前開情
        詞置辯。惟查，原告上開主張係以上開合約書第1條、
        第3條及第4條之約定內容為據，但觀諸上開合約書第1
        條約定之內容係原告提供資金3,000萬元予容碁公司及
        天藝公司，而容碁公司與天藝公司各簽發3,000萬元之
        保證支票與原告，第3條約定內容為約定產品研發未成
        功，該二公司應將3,000萬元無息退還原告，原告則返
        還保證上開保證支票，第4條約定產品研發成功，原告
        所提供之3,000萬元研發資金，將轉作投資款，並約定
        轉投資之股價；由上開第1條、第3條及第4條之約定內
        容觀之，並無法得知各該3,000萬元之性質為借款，而
        非投資款，且就合約內容觀之，皆有約定具體研發之產
        品，產品研發成功，原告提供之資金，轉為投資款，其
        間復無利息之約定，實難認為係屬借貸契約，而該二公
        司簽發同額之保障支票，係為保障原告提供之資金，又
        研發產品未能成功，應退還原告提供之資金，乃屬當然
        ，尚不能以之認為上開二合約為消費借貸契約，原告上
        開主張，並不可採。
      3.再查，原告主張上開投資研發案，丙○○違背營業常規
        ，事前未經董事會決議，事後更違反董事會決議以每股
        1,000元認購容碁公司股份云云，亦為被告所否認。然
        查，上開二投資案，事前未經原告董事會決議，為被告
        所不否認，固堪採信，惟其後之原告92年2月21日董事
        會決議以每股10元直接投資容碁公司，同日並決議以直
        接投資方式參與天藝公司之經營，投資每股之價格則待
        天藝公司現金增資時再作研議，復於92年7月7日董事會
        決議直接正式以轉投資方式參與天藝公司之經營，有該
        二日董事會議紀錄在卷可憑 (卷(一)第69頁、卷(五)第129
        頁)，顯然該二投資行為，業經原告董事會事後追認同
        意，應認丙○○事前未經董事會決議之程序瑕疵業已補
        正，至於原告所提之原告支付授權準則表 (卷(一)第86至
        88頁)第18條雖規定資金貸放之核決權限為董事會云云
        ，係指資金貸放之情形，本件則屬投資案件，業如前述
        ，是否有上開規定適用，雖不無疑問，但既經董事會事
        後追認，亦應認程序上業經補正。又原告上開董事會固
        決議以每股10元認購容碁公司股份，但容碁公司卻以每
        股1,000元計算原告之投資股份，雖有容碁公司股東名
        簿在卷可按（卷(一)第71頁)，惟觀諸容碁公司之股東名
        簿所載每位股東之股價均以每股1,000元計算，並不獨
        原告之股份如此，因此並無損於原告之股權價值，且縱
        認容碁公司有所錯誤，原告亦得要求容碁公司更正之，
        要難謂原告因此即受有損害，原告上開主張，亦非可採
        。
      4.第查，原告主張丙○○與丁○○於92年4月1日指示天藝
        公司電匯1,344萬元至其所指定之李張永惠之帳戶，致
        天藝公司資金短缺無法營運云云，業為被告所否認，原
        告雖提出92年4月1日傳真影本、匯款申請書、轉帳傳票
        在卷足憑（卷(一)第83至85頁)。然查，觀諸上開傳真，
        署名者為「陳」，應係指丙○○而非丁○○，雖然天藝
        公司轉帳傳票上記載為丙○○及丁○○指示，但此為天
        藝公司之記載，尚不足以之證明為丁○○所指示，且丁○○自92年6月26日起始擔任原告之董事，為原告所自
        承，則其是否能指示天藝公司，亦非無疑，丁○○辯稱
        與其無關等語，應屬可採。再觀諸傳真之內文記載：「
        煩幫忙電匯，NT $ 1,334萬到如下戶頭，明天馬上會有
        他人匯以上款項還您，謝謝，另請告知您公司之帳號、
        銀行及公司全名到FAX：00000000……」，則被告辯稱
        此項款項乃介紹香港友人黃友祥向林秉豐借款等語，並
        非不可採，而依天藝公司92年12月31日財務報表附註所
        載（卷(一)第82頁)，原告之3,000萬元係同年5月27日始
        列為天藝公司之股款，亦即原告於斯時始成為天藝公司
        之控制公司，而天藝公司為獨立之法人，其借出款項，
        應由該公司自行負責，原告既未能證明丙○○與天藝公
        司負責人有共謀之情事，復未能證明天藝公司借出該款
        項，是否導致其公司資金短缺無法營運，更導致原告投
        資款項虧損間有相當之因果關係存在，亦難以之認為丙○○應就上開投資虧損，負損害賠償責任，原告上開主
        張，亦不足採。
      5.又按公司負責人應忠實執行業務並盡善良管理人之注意
        義務，公司法第23條第1項固定有明文，惟公司為營利
        法人，存在之目的，即在追求利潤，因此，除非公司負
        責人有違反忠實義務及善良管理人注意義務，不能以事
        後投資之成敗，來追究公司負責人之責任，應容許公司
        負責人於投資決策時有商業判斷之餘地，且所謂之公司
        負責人，在股份有限公司應係指參與決策董事會之董事
        ，而非僅指代表公司之董事長。本件容碁公司固然於92
        年底發生跳票危機，致該投資案被評列為永久性跌價損
        失，投資餘額為零元，而天藝公司現已辦理解散登記，
        有原告92年度年報、天藝公司登記資料、天藝公司92年
        12月31日會計師查核報告書在卷足考 (卷(一)第72、73頁
        、78至82頁)，但此皆為事後所發生之情事，原告未能
        舉證證明被告於投資決策時，有違反忠實義務或善良管
        理人之注意義務，即尚難以事後投資虧損，而認被告等
        應負該虧損之責任。又天藝公司固於91年8月12日方設
        立登記，資本額僅100萬元，然此與該公司是否值得投
        資，並無必然之關聯，故不能以其成立不到半個月，丙○○即投資3,000萬元，而認為丙○○有違反忠實義務
        及善良管理人之注意義務。
      6.復查，戊○○及甲○○係於92年6月26日始擔任原告之
        監察人，原告投資容碁公司與天藝公司係發生於91年6
        月21日及同年8月22日，而原告董事會復於92年2月21日
        決議直接投資該二公司，原告復未舉證證明該二人於嗣
        後對該二投資案有何監督不週之具體情事，尚難以投資
        虧損在該二人任期內，其二人即應負責，且如此理由應
        負賠償責任，於虧損之時，尚有另一監察人即原告之現
        負責人，亦應負責，但原告並未對其主張之，顯見投資
        發生虧損，即應由監察人負責，原告主張戊○○與甲○○二人應就上開投資案負損害賠償責任云云，並非足採
        。
      7.末按公司法第231條規定，各項表冊經股東會決議承認
        後，視為公司已解除董事及監察人之經營及監督責任，
        已如前述，而此項責任之解除，係源於董事負擔較重之
        責任，基於法律政策之考慮，對於與不法行為無關發生
        與否不確定之一般責任，令其迅速消滅，以鼓勵董事勇
        於任事，而董事責任既經解除，監督其業務執行之監察
        人之監察責任，亦應一併解除，方屬公平。本件原告投
        資該容碁公司與天藝公司之損失，已提列為長期投資永
        久性跌價損失，並經93年度股東會會議決議通過，有該
        公司93年度股東會議事錄在卷足稽 (卷(五)第125、126頁
        )，該次會議紀錄中並無有股東對上開二投資案提出異
        議（僅有股東對應收帳款之呆帳損失、對Lotus公司借
        款及與海外子公司間之交易損失部分提出臨時動議討論
        )，按諸上揭規定，被告辯稱應已解除該二投資案之責
        任等語，亦堪採信。
      8.從而，原告請求被告應就投資容碁公司及天藝公司之損
        失，負損害賠償責任，並無理由，應予駁回。
　　(三)丙○○有無違法向美商Lotus Pacific Inc.借款之部分：
      1.經查，原告主張丙○○向美商Lotus Pacific Inc.借款
        美金1,000萬元，約定年息6.5%，並以原告名義簽發同
        額本票以為擔保，嗣該筆借款於89年4月10日匯入原告
        帳戶後，丙○○於89年4月20日、89年5月4日分別轉匯
        予Remarkable Concept Co.,Ltd、Rewarding Finance
        Limited.，其間原告受有匯差兌換損失115萬元，事後
        丙○○雖已自行返還前開美金1,000萬元本金，惟對於
        該筆借款金額之利息約3,200萬元則未支付，借款期限
        屆至，Lotus Pacific Inc.於93年4月1日在美國紐澤西
        州聯邦法院對原告提起訴訟，要求返還上開利息，原告
        於該訴訟中與該公司達成和解，和解條件為原告應給付
        該公司美金2萬元及無條件轉讓原告持有之Lotus Pacif
        ic Inc.股份686,066股予該公司之事實，有其提出其與
        Lotus Pacific Inc.間之Security Agreement、PROMIS
        SORY NOTE、外匯交易憑證、匯入匯款通知書、一般傳
        票、匯出匯款申請書、賣匯水單交易憑證、Turbocom m
        Full Interrest Schedule、與Lotus Pacific Inc.
        和解書在卷可查（卷(一)第89至113頁)，並為被告所不爭
        執，應堪採信。
      2.次查，原告主張丙○○就上開借款未經董事會同意，其
        借款為個人目的，造成原告受有匯兌損失115萬元及與
        Lotus Pacific Inc.和解損失1,400,370元，合計受有2
        ,550,370 元之損失云云，則為被告所否認，並以前開
        情詞置辯。惟查，上開借款為原告向Lotus Pacific
        Inc.所借，該公司並將款項匯入原告設於上海商業銀行
        之帳戶，原告收受款項後，嗣則匯出予Remarkable Con
        cept Co.,Ltd、Rewarding Finance Limited.，雖丙○○時任原告之董事長，且該筆借款以暫收款登帳，並以
        代付國外商業借款名義匯出，但實無法即能以之得證丙○○係為個人目的所為之借款，並為清償個人之借款而
        匯出款項予該二公司，況該筆借款之本金，業已清償，
        為原告所自承，則丙○○果有以私人目的借用該筆款項
        或侵吞該筆款項，又何須在其任內清償該美金1,000萬
        元，顯與常情不符，足見被告辯稱原告當時有資金之需
        求等語，尚非不可採。再原告主張上開借款未經原告之
        董事會決議，被告雖未爭執，但原告依公司法第23條第
        1項、民法第227、第184條第1項、第2項為請求損害賠
        償，須證明其受有損害，原告雖主張因上開借款轉匯結
        果，致其受有匯差損失115萬元及與Lotus Pacific Inc
        . 和解之損失云云。但查，在國際貨幣匯兌自由之我國
        ，國際貨幣匯兌本隨每日各國貨幣漲跌而有匯差，或跌
        或漲，並非個人所得控制，除有顯而易見會有匯差損失
        之情形外，並不能歸責於公司之負責人，本件原告既不
        能證明丙○○係為自己之目的向Lotus Pacific Inc.借
        款，則其匯兌之損失，自不能認與丙○○未經原告董事
        會決議而為借款間，有相當因果關係存在，其匯差損失
        ，即不能由丙○○負擔；同理，原告未能證明丙○○係
        為個人因素向Lotus Pacific Inc.借款，則依約原告本
        應支付年息6.5%之利息予該公司，其未支付，經Lotus
        Pacific Inc.提起訴訟而與該公司和解，其因和解所給
        付Lotus Pacific Inc.之款項，亦不能認為係損害，而
        令丙○○負擔，足見原告上開主張，並非可採。
      3.又查，原告既未能證明丙○○係為個人目的而向Lotus
        Pacific Inc.借款，其匯差損失及和解金額並不能由丙○○負責，則監察人戊○○及甲○○自無庸負責。更何
        況原告向Lotus Pacific Inc.借款之時間為89年4月7日
        ，並於同年月20日及同年5月4日匯出予Remarkable Con
        cept Co.,Ltd，於同年5月4日匯出予Rewarding Financ
        e Limited.，雖監察人對公司之經營負監督之責，但戊○○與甲○○則遲至92年6月26日始擔任原告之監察人
        ，相隔三年餘，實難令渠二人就上開借款負監督不週之
        責，原告主張渠二人應就本項借款之損失，負損害賠償
        責任云云，亦非可採。
      4.從而，原告主張被告丙○○、甲○○、戊○○三人應就
        本項借款之匯差之損失及和解金負損害賠償之責，亦無
        理由，應予駁回。
　　(四)甲○○、戊○○有無就丙○○及丁○○處理香港商高星公
　　  司貨款一事監督不週之部分：
      1.經查，原告主張丙○○與丁○○借用訴外人謝朋洋設於
        上海商業銀行世貿分行所設立之之00000000000000號帳
        戶，於93年1月21日指示香港商高星公司（TurboStar
        Communication Limited)匯款美金301,169.82元 (93年
        1月20日新臺幣兌換美金之匯率為1比33.719元，折合新
        臺幣為10,155,145元）直接匯入上開帳戶，再由丁○○
        指示謝朋洋將該款項於93年1月29日匯入李靜靜之帳戶
        內之事實，業據其提出上海商業銀行匯款申請書為證（
        卷(一)第114頁)，並為被告所不爭執，應堪予採信。
      2.次查，原告主張香港商高星公司所匯之美金301,169.82
        元為原告應收之貨款，丙○○與丁○○予以侵占云云，
        則為被告所否認，並辯以該筆款項為丙○○與香港友人
        間之私人借款等語。惟查，原告主張上開款項為原告與
        香港商高星公司間之交易款項，為被告所否認，原告並
        未提出任何證據以實其說，已非可採。再原告當時之代
        理總經理呂家祥於本院95年度重訴字第9號刑事案件審
        理中之95年8月29日訊問時雖證稱原告公司對香港商高
        星公司有應收帳款存在，是原告將手機賣予原告香港之
        子公司，香港子公司再賣予香港商高星公司，香港子公
        司對該公司有應收帳款，香港商高星公司大部分匯款給
        原告等語，但亦證稱香港商高星公司所匯款項係匯至原
        告上海商業銀行帳戶，其不知本件系爭匯款之原由，亦
        無法認定是原告之貨款等語，有上開刑事案件審判筆錄
        在卷可按（卷(三)第112至114頁)，由此亦可證香港商高
        星公司所匯款項是否為原告之應收貨款，並非無疑。又
        查，被告主張該筆款項係丙○○之香港友人向其借款，
        先由丁○○自臺北聯邦商業銀行匯出美金30萬元，再由
        香港友人自香港匯回乙節，有其提出之上開銀行結匯證
        明、外匯收支或交易申請書在卷可按（卷(三)第108、109
        頁)，足證渠等所辯，尚非不可採，雖然丙○○之香港
        友人得否以香港商高星公司之名義，將款項匯還丙○○
        或丁○○，並非無疑，但本件究應由原告先證明香港商
        高星公司上開所匯款項，係原告之應收貨款，其未能舉
        證證明之，則縱被告所辯不足採，原告之其請求，亦乏
        所據。
      3.末查，原告未能舉證證明丙○○及丁○○侵占上開款項
        ，則其主張時任監察人之戊○○及甲○○監督不週，應
        依公司法第224條及民法第227條之規定，負損害賠償之
        責云云，亦為無理由，應予駁回。
　　(五)丙○○及丁○○有無虛列林日明、楊彩燕、莊美玉等三人
　　  薪資之部分：
      1.經查，原告主張林日明自93年1月至93年5月向原告支領
        1,311,267元之薪資，楊彩燕及莊美玉自92年1月至93年
        4月分別向原告支領464,100元、527,700云之薪資之事
        實，業據其提出該三人之扣繳憑單為證（卷(一)第160至
        165頁)，且為被告所不爭執，應值採信。
      2.次查，原告主張林日明於93年1月起離職，楊彩燕及莊
        美玉則從未於原告處任職云云，固提出該三人之出勤資
        料表在卷可證（卷(一)第121至157頁)，但為被告所否認
        ，並辯以林日明實際上於原告處任職，其離職與原告無
        關，楊彩燕及莊美玉二人則為丙○○聘請其二人兼做慢
        性病理及藥物研究等語。然查，林日明於92年12月31
        日前任職於原告處，為原告所是認，原告董事會更於91
        年4月15日通過林日明為原告OEM事業處副總，有原告該
        日之董事會議紀錄在卷可憑（卷(五)第131頁)，雖然林日
        明於93年1月3日以後即無差勤紀錄，有原告所提林日明
        出勤資料表在卷可按（卷(一)第153至157頁)，原告並主
        張林日明於93年5月離職，但並無如楊彩燕及莊美玉有
        其離職申請單在卷可查，則林日明係曠職或已自原告處
        離職，實非無疑，而丙○○於93年1月間已非原告董事
        長，其職務僅為原告董事兼顧問，是否有權負責人事出
        勤考核，並未見原告說明，亦未見原告舉證以實其說，
        自難令丙○○就林項林日明部分負責。
      3.再查，楊彩燕與莊美玉二人為丙○○所聘僱，該二人在
        臺大醫院任職，實際上未在原告處上班乙節，為被告所
        自承，被告雖辯稱丙○○為原告將來往生物科技方面發
        展，而請其二人利用任職臺大醫院之便兼做慢性病理及
        藥物之研究云云。惟被告並未提出楊彩燕及莊美玉二人
        研究成果等證據以實其說，已非可採，其二人未在原告
        處任職，復未對原告有何貢獻，足見丙○○並未盡董事
        長之忠實義務及善良管理人注意義務，至為明顯，原告
        對其二人核發薪資，自受有損害，而其損害與丙○○之
        行為間有相當因果關係存在，原告請求丙○○賠償相當
        於該二人薪資之損害，即屬有據。又丙○○雖辯稱有關
        本件薪資款項之表冊，已經該年度股東會決議通過，依
        公司法第231條規定已免除責任云云。然按公司法第231
        條但書規定董事或監察人有不法行為者，不在免責之列
        ，丙○○使未在原告處任職之楊彩燕及莊美玉領取原告
        之薪資，姑不論在刑事上是否構成背信罪嫌，然其在民
        事上顯有不法之行為存在，按諸公司法第231條但書之
        規定，自不因其薪資表冊等已經股東會決議而解除其責
        任，被告上開所辯云云，並非可採。再丙○○雖又辯稱
　　　　92年5月13日前之事由已罹消滅時效云云，惟被告所辯
  　　　之消滅時效，為侵權行為之消滅時效，然丙○○為上開
　　　　行為時為原告之董事長，與原告間為委任關係，其應對
　　　  公司應盡忠實義務及善良管理人之注意義務，該項義務
        本於委任關係而來，應屬債務不履行責任，且原告尚本
        於民法第227條不完全給付之規定而為請求，其消滅時
        效並無特別規定，按諸民法第125條之規定為15年，丙○○行為後迄原告起訴之94年5月13日，尚未逾上開15
        年之消滅時效，灼然甚明，被告此部分所辯云云，亦不
        足採。
      4.又查，公司員工出勤考核之權責單位，係在公司之人事
        單位，此為各中、大型企業之常情，原告為股票上市公
        司，當亦如此，丁○○雖自93年1月16日起任原告董事
        長，但林日明之工作本在國外，此觀諸上開出勤資料表
        甚明，其是否明知林日明於93年1月起未在原告公司任
        職，而仍令原告公司發薪資予林日明，原告並未提出證
        據證明之，實難因丁○○為當時之董事長，即令其就核
        發薪資予林日明之部分負責。又楊彩燕及莊美玉二人固
        然實際上未任職於原告，已如前述，但丁○○接任董事
        長後，是否明知其事，或曾與丙○○共謀，或原告之人
        事單位曾向丁○○反應，丁○○知悉後仍令原告核發薪
        資予該二人，原告亦均未舉證以實其說，雖然楊彩燕及
        莊美玉於丁○○離職之93年5月6日前之同月1日離職，
        但其離職之原因多端，或係見原告經營權將變或係丙○○告知，並不足以證明丁○○知情且唆使二人離職，原
        告主張丁○○應就該二人虛領薪資部分負損害賠償責任
        云云，並非足採。
      5.復查，戊○○與甲○○固皆為當時之監察人，但監察人
        是否應監督公司之人事出勤狀況，並非無疑，按監察人
        應監督公司業務之執行，並得隨時調查公司業務及財務
        狀況，查核簿冊文件，並得請求董事會或經理人提出報
        告，公司法第218條第1項固定有明文，但顯限於公司業
        務及財務狀況，公司之人事權，應專屬經營階層即董事
        會或管理階層及董事長或總經理等為之，固然經營階層
        或管理階層行使人事權不當，監察人得予監察之，但若
        欲課予監督不週之責，則應就其明知或可得而知之情況
        ，始得為之。本件丙○○於原告董事長任內，雖令楊彩
        燕及莊美玉未於原告處任職虛領薪資，致原告受有損害
        , 但原告並未證明戊○○及甲○○二人與丙○○共謀，
        或渠二人明知或可得而知，而容忍丙○○為此不法行為
        ，致令原告受有損害，亦未證明渠二人明知或可得而知
        林日明自93年1月起未於原告任職之情事，其主張戊○○與甲○○應就林日明、楊彩燕及莊美玉領取薪資部分
        ，應負監督不週之職云云，實非可採。
      6.從而，原告請求丙○○應賠償原告支付予楊彩燕之薪資
        464,100元、莊美玉之薪資527,700元，並為一部請求89
        ,470 元及自起訴狀繕本送達翌日即94年6月8日起至清
        償日止按年息5%計算之法定遲延利息為有理由，應予准
        許，至於原告對丙○○其餘之請求及對丁○○、戊○○
        、甲○○之請求，則為無理由，應予駁回。
　　(六)甲○○、戊○○就丙○○使原告製造虛偽不實之交易，有
　　  無監督不週之部分：
      1.經查，原告主張丙○○安排原告、容碁公司、佑僑公司
        、亞嘉達公司、敦楊公司、擎風公司於91年3月19日至
        同年月24日與香港商SINOFAIR等五家公司向原告交易，
        出貨高階512MK、256MK、64MK之SDRAM電腦記憶體晶片
        、IC與LCD等手機零件予該五家香港公司，及原告於91
　      年4月24日及25日自臺灣土地銀行東臺北分行第0000000
        000000帳號匯款：(1)87,430,266元至容碁公司合作金庫
        南桃園分行第0000000000000帳戶，再由該帳戶轉匯
        32,969,580元至敦楊公司於臺灣中小企業銀行永春分行
        第000 00000000帳號；(2)20,755,800元至佑僑公司於上
        海商業儲蓄銀行永和分行第00000000000000帳戶；(3)
        23,668,8 95元至亞嘉達公司於上海商業儲蓄銀行第
        000000000000 00帳戶；(4)20,397,069元至擎風公司於
        彰化商銀行基隆分行第0000000000000帳戶，上開款項
        旋即於同日遭人領取之事實，已據其提出臺灣臺北地方
        法院檢察署92年度偵字第18850、18851號、93年度偵字
        第769號、94年度偵字第15308號及94年度偵字第15316
        號檢察官起訴書 (卷(二)第121至127頁)、本院95年度重
        訴字第9號刑事判決書 (卷(五)第80至99頁)在卷足稽，並
        為被告所不爭執，應堪採信。
      2.次查，原告主張丙○○為虛偽不實之交易，致其有所損
        害，戊○○及甲○○二人應就丙○○之行為負監督不週
        之賠償責任云云，則為被告所否認，並以前揭情詞置辯
        。惟按監察人執行職務違反法令、章程或怠忽職務，致
        公司受有損害者，對公司負賠償責任，公司法第224 條
        固定有明文，但按諸民事訴訟法第277條規定舉證責任
        之原則，應由主張監察人執行職務違反法令、章程或怠
        忽職務，致公司受有損害者，負舉證之責。查，
        本件姑不論丙○○是否為虛為不實之交易，原告主張丙○○擔任其董事長任內所為之前開交易行為，係在91年
        3月19日至24日期間，匯款日及提領日均為91年4月24日
        及25日，而戊○○及甲○○係於92年6月26日始擔任原
        告之監察人，相距一年餘，戊○○及甲○○二人顯然無
        制止丙○○之行為，雖然戊○○及甲○○二人非不可為
        事後監督，但原告交易繁雜，監察人實無法逐筆查核，
        應以其明知或可得而知，而未予檢查監督為限，始能認
        渠二人有怠忽職務之情事，但原告對其二人是否明知或
        可得而知丙○○是否為虛偽不實之交易，並未舉證以實
        其說，而僅以丙○○有為虛偽不實交易，經檢察官提起
        公訴，並經本院判處徒刑，即認戊○○及甲○○二人應
        負監督不週之責云云，已無足採。且查，上開交易之會
        計表冊，應於92年度之原告股東常會中已經決議，觀諸
        原告該年度之股東常會議事錄（卷(五)第122頁)，並無有
        股東表示異議，則戊○○及甲○○二人辯稱不知情等語
        ，應堪予採信。
      3.從而，原告主張甲○○、戊○○應就丙○○使原告製造
        虛偽不實之交易，負監督不週之責云云，亦無理由，應
        予駁回。
    (七)綜上所述，原告請求：(一)丙○○應返還預支旅費未沖銷部
      分之3,325,914元及借款1,084,400元，丁○○應就借款部
      分負連帶清償責任，並就其中一部請求171,333元，丁○○連帶給付其中42,127元，及就預支旅費部分，以起訴狀
      繕本送達翌日即94年6月8日起至清償日止，按年息5%計算
      之利息，就借款部分，自94年7月8日起至清償日止，按年
      息5%計算之利息；(二)丙○○應賠償原告支付予楊彩燕之薪
      資464,100元、莊美玉之薪資527,700元，並為一部請求89
　　　,470元及自起訴狀繕本送達翌日即94年6月8日起至清償日
  　　止按年息5%計算之法定遲延利息；均為有理由，應予准許
      。至於原告請求：(一)上開借款部分超逾上之法定遲延利息
      部分；(二)丙○○違法將原告資金支出與容碁公司、天藝公
　　　司之部分；(三)丙○○違法向美商Lotus Pacific Inc.借款
      之部分；(四)甲○○、戊○○就丙○○及丁○○處理香港商
      高星公司貨款一事監督不週之部分；(五)丙○○虛列林日明
      薪資部分及丁○○虛列林日明、楊彩燕、莊美玉等三人薪
      資之部分；(六)甲○○、戊○○就丙○○使原告製造虛偽不
      實之交易，有監督不週之部分；均為無理由，應予駁回。
  六假執行之宣告：
　　原告勝訴部分，本院所命給付之金額，並未逾50萬元，應依
　  民事訴訟法第389條第1項第5款之規定，依職權宣告假執行
    ；被告丙○○及丁○○就其敗訴部分，陳明願供擔保請准為
    免假執行之宣告，經核於法並無不合，爰分別酌定如主文第
    5項所示之相當擔保金額宣告之；至原告敗訴部分，其假執
    行之聲請，因訴之駁回而失所附麗，應併予駁回之。
  七本件事證已臻明確，兩造其餘攻擊防禦方法及所舉未經援用
    之證據，經本院斟酌後，認為均不足以影響本判決之結果，
    爰不一一論駁，併此敘明。
據上論結，原告之訴為一部有理由，一部無理由，依民事訴訟法
第79條、第85條第1項、第2項、第389條第1項第5款、第392條第
2項，判決如主文。
中　　華　　民　　國　　96　　年　　4　　月　　11 　日
                  民事第四庭法  官  劉坤典
以上為正本係照原本作成
如對本判決上訴，須於判決送達後20日內向本院提出上訴狀
中　　華　　民　　國　　96　　年　　4　　月　　11 　日
                            書記官  楊勝欽
附表：貨幣單位：新臺幣
一、原告主張實際受損金額
┌─┬─────────────┬──────┬──────┬───────┬───────┐
│  │項　　　　　　　　　　　目│丙○○　　　│丁○○　　　│戊○○　　　　│甲○○        │
├─┼─────────────┼──────┼──────┼───────┼───────┤
│1 │預支旅費及借款部分        │4,410,314元 │1,084,400元 │4,410,314元 　│3,910,314元   │
├─┼─────────────┼──────┼──────┼───────┼───────┤
│2 │資金貸與容碁、天藝公司部分│6,000萬元   │3,000萬元   │6,000萬元   　│6,000萬元     │
├─┼─────────────┼──────┼──────┼───────┼───────┤
│3 │向Lotus貸款部分           │2,550,370元 │            │2,550,370元   │2,550,370元   │
├─┼─────────────┼──────┼──────┼───────┼───────┤
│4 │侵占高星公司貨款部分      │            │            │10,155,145元  │10,155,145元  │
├─┼─────────────┼──────┼──────┼───────┼───────┤
│5 │虛列薪資部分              │2,303,067元 │2,303,067元 │2,303,067元   │2,303,067元   │
├─┼─────────────┼──────┼──────┼───────┼───────┤
│6 │壞帳損害部分              │            │            │152,252,030元 │152,252,030元 │
├─┼─────────────┼──────┼──────┼───────┼───────┤
│  │總計                      │69,263,751元│33,387,467元│231,670,926元 │231,670,926元 │
└─┴─────────────┴──────┴──────┴───────┴───────┘
二、原告一部請求金額
┌─┬─────────────┬──────┬──────┬───────┬───────┐
│  │項　　　　　　　　　　　目│丙○○　　　│丁○○　　　│戊○○　　　　│甲○○        │
├─┼─────────────┼──────┼──────┼───────┼───────┤
│1 │預支旅費及借款部分        │171,333元   │42,127元    │171,333元　   │151,909元     │
├─┼─────────────┼──────┼──────┼───────┼───────┤
│2 │資金貸與容碁、天藝公司部分│2,330,893元 │1,165,446元 │2,330,893元　 │2,330,893元   │
├─┼─────────────┼──────┼──────┼───────┼───────┤
│3 │向Lotus貸款部分           │99,077元    │            │99,077元      │99,077元      │
├─┼─────────────┼──────┼──────┼───────┼───────┤
│4 │侵占高星公司貨款部分      │            │            │394,509元     │394,509元     │
├─┼─────────────┼──────┼──────┼───────┼───────┤
│5 │虛列薪資部分              │89,470元    │89,470元    │89,470元      │89,470元      │
├─┼─────────────┼──────┼──────┼───────┼───────┤
│6 │壞帳損害部分              │            │            │5,914,718元   │5,914,718元   │
├─┼─────────────┼──────┼──────┼───────┼───────┤
│  │總計                      │2,690,773元 │1,297,043元 │900萬元       │8,980,576元   │
└─┴─────────────┴──────┴──────┴───────┴───────┘
